【裁判字號】    89,訴,1556
【裁判日期】    900418
【裁判案由】    偽造文書等
【裁判全文】
臺灣臺北地方法院刑事判決                        八十九年度訴字第一五五六號
    公  訴  人  臺灣臺北地方法院檢察署檢察官
    被      告  子○○
                壬○○
右列被告因偽造文書等案件，經檢察官提起公訴（八十九年度偵字第一三二五號），
本院判決如左：
    主  文
子○○、壬○○共同連續意圖為自己不法之所有，以恐嚇使人將本人之物交付，未遂
，各處有期徒刑柒月，均緩刑年，緩刑期內均付保護管束。
    事  實
一、子○○及壬○○二人因缺錢花用，竟共同基於意圖為自己不法所有之概括犯意，
    於民國八十九年四月底某日，由子○○提供其由自稱「巳○○」真實年籍不詳之
    成年男子處所借得之戶名為乙○○之帳號000－00－000000－0－0
    0號之台新國際商業銀行（以下簡稱台新銀行）城東分行帳戶及該帳戶之存摺、
    金融卡，另由壬○○在子○○所任職之位於台北市○○區○○街三００巷三一號
    之一公司內，以電腦繕打內容為：「老板生意不錯，兄弟跑路缺生活費要跟你調
    二０萬，限當天將錢匯入台新銀行，戶名：乙○○，帳號000－00－000
    000－0－00，只要你配合擔保你生意興隆風平浪靜，否則以汽油彈伺候。
    兄弟絕筆」之信函及如附表所示商家地址之信封合計六封，復由壬○○搭載子○○至台北市○○路○段附近之郵局投遞上開恐嚇信函，藉以向如附表所示之商家
    索取財物，致如附表所示商家先後收受如上開內容之信函後而心生畏怖，嗣因位
    於台北市○○○路○段一六一號之ＫＯＨＩＫＡＮ咖啡館負責人甲○○於八十九
    年五月一日報警處理，並提供上開恐嚇信函一封，經警採集信件上指紋送鑑定之
    結果，發現其上指紋係屬壬○○所有而通知其到案說明，始查得上情，並依其供
    述而於八十九年七月四日十一時十五分許，在台北縣中和市○○路○段一一四巷
    停車場入口處查獲子○○，並於子○○所有之車號ＣＰ－四五五一號自小客車內
    扣得前開之台新銀行存摺一本及金融卡一張，其二人始未得逞。
二、案經被害人甲○○訴由台北市政府警察局大安分局報請台灣台北地方法院檢察署
    檢察官偵查起訴。
    理  由
一、右揭犯罪事實，業據被告子○○及壬○○於本院審理中坦承不諱，復經證人即查
    獲員警癸○○於本院調查中證述在卷，核與被害人甲○○、卯○○、戊○○、寅
    ○○、庚○○及丁○○於警訊中所指訴之情節相符，並有被害人甲○○所提供之
    前開信函影本及扣案之被害人丁○○所提供之上開信函在卷可稽，復有扣案之戶
    名為乙○○之存摺一本及金融卡一張可資佐證；又被害人甲○○所提供之前開信
    函，經送內政部警政署刑事警察局檢驗之結果，其中一指紋與被告壬○○之左中
    指指紋相符，此有該局八十九年六月一日局紋字第五九九號指紋鑑定書在卷可參
    ，足徵被告二人之自白與事實相符。本件事證明確，渠等犯行均堪認定，應予依
    法論科。
二、核被告子○○及壬○○所為，均係犯刑法第三百四十六條第三項、第一項之恐嚇
    取財未遂罪。又其二人先後多次恐嚇取財犯行，均已著手於恐嚇行為之實施，然
    均未至取得財物之結果，係屬未遂犯，應依刑法第二十六條前段之規定，按既遂
    犯之刑度減輕其刑。又被告子○○及壬○○間，就前開數次恐嚇取財犯行，有犯
    意聯絡及行為分擔，均為共同正犯。又其二人先後多次恐嚇取財之犯行，時間緊
    接，方法相同，觸犯基本構成要件相同之罪，顯係基於概括犯意而為之，應依連
    續犯之規定論以一罪，並依法加重其刑，爰依法先加後減之。爰審酌被告二人因
    一時失慮致罹刑典，犯後尚能坦承犯行，態度良好，深具悔意，及其品行、犯罪
    動機、目的、手段、生活狀況、智識程度、犯罪尚無所得、犯罪所生之損害等一
    切情狀，分別量處如主文所示之刑。末查，被告均未曾受有期徒刑以上刑之宣告
    ，此有台灣高等法院檢察署刑案紀錄簡覆表各一份在卷可稽，渠等經此次起訴審
    判後，當能知所警惕，而無再犯之虞，本院因認所宣告之刑，均以暫不執行為適
    當，爰均併予宣告緩刑三年，以啟自新。然為確實督促被告於緩刑期間戒絕劣習
    ，並協助其有正確法律觀念，爰均併依法宣告於緩刑期內付保護管束，俾由觀護
    人提供各種有效且必要之協助，以期發揮附條件緩刑刑事政策之立法意旨。
三、又扣案之上開恐嚇信函，雖係供犯罪所用之物，然業已寄送並由被害人加以收受
    ，顯非被告所有之物；另扣案之前開台新銀行存摺一本及金融卡一張，業經被告
    否認為其所有，且無積極證據證明為被告所有之物，爰均不另為沒收之諭知。
四、公訴意旨另以：被告子○○於八十五年十一月間，在台北市內湖區拾得被害人乙○○所遺失之身分證，竟意圖為自己不法之所有，將之侵占入己。嗣於八十九年
    四月間，持被害人乙○○之身分證至台新銀行城東分行申請活期存款帳戶（帳號
    000－00－000000－0－00號）。因認被告子○○另涉有刑法第三
    百三十七條之侵占遺失物及第二百十條之偽造文書罪嫌。按犯罪事實應依證據認
    定之，無證據不得推定其犯罪事實。又不能證明被告犯罪者，應諭知無罪之判決
    ，刑事訴訟法第一百五十四條、第三百零一條第一項分別定有明文。又被害人所
    述被害情形如無瑕疵可指，而就其他方面調查又與事實相符，其供述始足據為判
    決之基礎；且告訴人之告訴，係以使被告受刑事訴追為目的，是其陳述是否與事
    實相符，仍應調查其他證據以資審認（最高法院三十二年上字第六五七號、五十
    二年台上字第一三００號判例參照）。又事實之認定，應憑證據，如未能發現相
    當證據，或證據不足以證明，自不能以推測或擬制之方法，為裁判基礎（最高法
    院四十年台上字第八六號判例參照）。另認定犯罪事實所憑之證據，雖不以直接
    證據為限，間接證據亦包括在內；然而無論直接或間接證據，其為訴訟上之證明
    ，須於通常一般之人不致有所懷疑，而得確信其為真實之程度者，始得據為有罪
    之認定，倘其證明尚未達到此一程度，而有合理之懷疑存在時，即無從為有罪之
    認定，亦有最高法院七十六年台上字第四九八六號判例可資參照。公訴意旨認被
    告子○○涉有刑法第三百三十七條之侵占遺失物及第二百十條之偽造文書犯行，
    無非係以：被告子○○所稱「巳○○」之人經一再傳喚並無其人，並有扣案之台
    新銀行存摺及金融卡可資佐證為其主要論據。訊據被告子○○自警訊起至本院審
    理中均堅詞否認涉有上開侵占遺失物及偽造文書犯行，辯稱：該台新銀行帳戶係
    向「巳○○」所借得等語。經查，上開台新銀行帳戶係由乙○○於八十七年十一
    月二十日所開立，並由辰○○於八十七年十二月十四日代領存摺及金融卡等情，
    此有台新國際商業銀行八十九年十一月二十四日台新城東字第八九二六五號、九
    十年一月十七日台新城東字第九０００一二號及九十年二月二十七日台新城東字
    第九０００三一號函及所檢附之客戶開戶資料、身分證明文件及交易往來明細在
    卷可稽，然證人乙○○於本院九十年一月四日調查中證稱：該帳戶並非其所開立
    ，其身分證業於八十五年十一月二十七日因遺失而申請補發，且開戶資料上所載
    之乙○○簽名及印章均非其所有等語，而經核對開戶資料中所檢附之身分證影本
    係於八十三年十月二十四日換發，是該身分證明文件應屬乙○○前所遺失之身分
    證，足見該帳戶應非乙○○本人所開立。次查，扣案之存摺及金融卡係於被告子
    ○○所有之車內所查獲，業經被告子○○供承在卷，並有台北市政府警察局大安
    分局三組檢查紀錄表一紙在卷可按；然證人乙○○之上開證詞並無從認定系爭帳
    戶係由何人冒名申請，況被告子○○僅持有上開帳戶存摺及金融卡，而其取得該
    等物品之原因不一，尚難逕認被告子○○即有侵占乙○○所有之身分證及冒名開
    立帳戶之行為。又查，證人辰○○於本院九十年三月七日調查中證稱：「（問：
    是否在銀行工作？）我在台証證券做事，我有一位客戶叫乙○○，他是我主管的
    客戶，後來我主管叫我接手，我並沒有見過卓。我們證券商的往來銀行是台新銀
    行城東分行，卓的開戶是我主管辛○○的客戶我主管說他是大客戶，以後會有大
    量的往來，我主管辛○○在弄好開戶資料後，開戶申領書及印鑑卡都是我主管交
    給銀行辦理，我再去銀行幫卓領存摺，我將存摺領回來交給我主管，我去領存摺
    帶授權書就可以領存摺了，授權書交給我時其上乙○○的簽名及用印即已完成，
    ‧‧‧」等語，又證人辛○○於本院九十年三月二十二日調查中證稱：「（問：
    在何處工作？）在台証證券，我認識辰○○，我有一個客戶叫乙○○，但我沒有
    見過他，這客戶是丙○○介紹的，我跟丙○○認識是因為他的媽媽是我的乾姊姊
    ，當初是丙○○將乙○○的證券開戶資料表及銀行開戶資料表填寫好交給我，並
    交給我他的身分證正本，其上都已經用好印，我們有留存他的身分證影本在公司
    ，乙○○的存摺是我們領好後交給丙○○，身分證正本我們也是交給丙○○，乙○○這個案子我們並沒有經手他的印章，乙○○從來沒有經過我們證券公司交易
    買賣股票。」等語，而證人丙○○於本院同日調查中亦證稱：「因為我本身也是
    在證券業工作，辛○○是我的親戚，他叫我幫他介紹客人，因我之前有認識一個
    當兵的同僚叫李文榮，剛好李文榮來跟我說他有個朋友叫乙○○想開證券戶，當
    時他有提供身分證及印章給我，我按照他的資料幫他填寫證券及銀行開戶資料，
    資料上的電話我忘記我是填寫什麼電話，我只有將身分證及開戶資料交給辛○○
    ，等他們把戶頭辦下來，我才連同印章一起交給李文榮，所以我也沒有見過乙○○。」等語，徵諸證人辰○○、辛○○及丙○○均證稱並不認識被告子○○等情
    ，是被告子○○辯稱係向他人借得帳戶，非屬無據。再查，依據前開交易明細資
    料，其中有關自動提款機提領部分，錄影帶均已逾保存期限，此有彰化商業銀行
    雙園分行九十年三月二十三日彰雙園字第五六四號及交通銀行業務部九十年三月
    二十九日交業發字第九００一四００二二五號函在卷可稽；另有關匯款部分，匯
    款人己○○○及證人丑○○亦分別於九十年三月七日及九十年三月二十二日到庭
    證稱並不認識被告子○○，足見並無積極證據證明該帳戶為被告子○○所冒名開
    立。況依卷內現有事證，亦無其他證據證明被告子○○與該冒名開立帳戶之人有
    何犯意聯絡及行為分擔，自難僅憑被告子○○持有該帳戶之存摺及金融卡逕認其
    有侵占乙○○所遺失之身分證及冒名開戶之行為，是其所涉侵占遺失物及偽造文
    書犯行，均屬無從證明。此外，復查無其他積極證據足認被告子○○有何侵占遺
    失物及偽造文書犯行，本應就此部分犯行為無罪之諭知，惟公訴意旨雖未敘明上
    開罪名與前揭論罪科刑部分之關係，然經審酌其起訴書所載之犯罪事實，似認此
    部分犯行與前開論罪科刑部分，有牽連犯之裁判上一罪關係，爰均不另為無罪之
    諭知。
據上論斷，依刑事訴訟法第二百九十九條第一項前段，刑法第二十八條、第五十六條
、第三百四十六條第三項、第一項、第二十六條前段、第七十四條第一款、第九十三
條第一項，罰金罰鍰提高標準條例第一條前段，判決如主文。
本案經檢察官陳進德到庭執行職務。
中    華    民    國      九十      年        四      月      十八      日
                                      臺灣臺北地方法院刑事第九庭
                                             法  官  黃雅君
右正本證明與原本無異。
如不服本判決，應於判決送達後十日內，向本院提出上訴狀。
                                             書記官  陳怡如
中    華    民    國      九十      年        四      月    二十四      日
附錄本案論罪科刑法條：
刑法第三百四十六條
意圖為自己或第三人不法之所有，以恐嚇使人將本人或第三人之物交付者，處六月以
上、五年以下有期徒刑，得併科一千元以下罰金。
以前項方法得財產上不法之利益，或使第三人得之者，亦同
前二項之未遂犯，罰之。
附表：
編號      犯罪時間               犯罪地點                  被害人
一    八十九年四月二十九日    台北市○○○路○段一六一號   甲○○
                              （ＫＯＨＩＫＡＮ咖啡館）
二    八十九年五月初          台北市○○路四五七號         卯○○
                              （國裕關係企業公司）
三    八十九年五月初          台北市○○○路二二九之一號   戊○○
                              （台灣西雅圖極品咖啡公司復興店）
四    八十九年五月初          台北市○○○路二九二號       寅○○
                              （明珠餐廳）
五    八十九年五月初          台北市○○路○段五十號       庚○○
                              （陸地通訊行）
六    八十九年五月初          台北市○○路○段二十號       丁○○
                              （七四七通信公司）


司法院資訊處製作；財團法人民間司法改革基金會備份。
